【裁判字號】    97,抗,1449
【裁判日期】    970910
【裁判案由】    聲明異議
【裁判全文】
臺灣高等法院民事裁定                  97年度抗字第1449號
抗  告  人  宇富汽車股份有限公司
法定代理人  乙○○
上列抗告人因相對人兆豐國際商業銀行股份有限公司與甲○○間
強制執行聲明異議事件，對於中華民國97年7月7日臺灣宜蘭地方
法院96年度執字第13536號裁定提起抗告，本院裁定如下：
    主  文
抗告駁回。
抗告程序費用由抗告人負擔。
    理  由
一、按當事人或利害關係人，對於執行法院強制執行之命令，或
    對於執行法官、書記官、執達員實施強制執行之方法，強制
    執行時應遵守之程序，或其他侵害利益之情事，固得依強制
    執行法第12條第1項規定， 於強制執行程序終結前，為聲請
    或聲明異議，但此項聲請或聲明異議，僅以程序上之事由為
    限，實體上之事由，應另提起民事訴訟以資救濟，不得依強
    制執行法第12條之規定聲明異議（最高法院95年度台抗字第
    760裁判意旨參照）。
二、本件抗告人在原法院聲明異議意旨略以：原法院96年度執字
    第13536號強制執行事件所查封暫編568號建物之建築改良物
    ，係伊出資修建、起造，並已取得宜蘭縣政府建設局87年 1
    月13日建局管字第6463號建造執照及87年 5月12日建局管字
    第1647號使用執照，故伊為上開建築改良物之真正所有權人
    ，詎原法院竟誤認為係執行債務人即相對人甲○○所有而予
    以查封執行，致伊權益受有損害，原法院應更正其上開執行
    處分或於拍賣公告內闡明伊有修建行為之權利及具起造人之
    權利云云，並提出上開宜蘭縣政府建設局建造執照及使用執
    照影本為證（見原法院卷第一卷第223頁至第224頁）。惟查
    ：系爭建築改良物係未經合法登記之地上建物，為抗告人所
    自承，而執行債權人即相對人兆豐國際商業銀行股份有限公
    司主張該建築改良物為相對人甲○○所有，已據其提出臺灣
    宜蘭地方法院90年度訴字第99號判決書為佐（見原法院卷第
    一卷第86頁至第91頁及第123頁至第151頁），故原法院憑以
    執行，即非無據。本件抗告人之爭執，乃有關所有權歸屬之
    實體上事由，尚非執行法院得逕行審判予以審究（最高法院
    49年台抗字第72號判例參照）。揆諸首揭說明，抗告人依強
    制執行法第12條規定聲明異議，主張伊為系爭建築改良物之
    所有權人，原執行法院查封系爭建築改良物之處分有誤，應
    予更正，並應於拍賣公告內闡明抗告人有修建行為之權利及
    具有起造人權利云云，即非有據。
三、綜上所述，系爭建築改良物之所有權之爭執，既非程序上之
    事由，尚非強制執行法第12條規定之聲明異議程序所得處理
    ，故原法院所為駁回抗告人聲明異議之裁定，並無不合。抗
    告意旨指摘原裁定不當，求予廢棄改判，為無理由，應予駁
    回。
四、據上論結，本件抗告為無理由，爰裁定如主文。
中    華    民    國    97    年    9    月    10     日
                    民事第十六庭
                        審判長法  官  劉靜嫻
                              法  官  湯美玉
                              法  官  謝碧莉
正本係照原本作成。
本裁定除以適用法規顯有錯誤為理由，並經本院許可外，不得再
抗告。如提起再抗告，應於收受後10日內委任律師為訴訟代理人
向本院提出再抗告狀。並繳納再抗告費新台幣１千元。
中    華    民    國    97    年    9     月    11    日
                              書記官  李翠齡


司法院資訊處製作；財團法人民間司法改革基金會備份。
